臺灣臺南地方法院刑事判決　　　　　　 94年度簡上字第139號
上　訴　人　丙○○
即　被　告
上列上訴人因違反動產擔保交易法案件，不服本院94年度簡字第
551號中華民國94年4月12日第一審判決（聲請案號：94年度營偵
字第218號），提起上訴，本院管轄之第二審合議庭判決如下：
    主  文
上訴駁回。
    事  實
一、丙○○於民國九十二年五月三十日，以動產擔保交易附條件
　　買賣之方式，向友邦融資股份有限公司（下稱友邦公司）購
　　買車號3199—GJ號自小客車一部，約定總價金新臺幣（下同
　  ）一百八十九萬零三百三十六元，除頭期款四十五萬二千九
　  百十六元外，餘款一百四十三萬七千四百二十元分六十期給
　  付，每月一期，為動產擔保交易之債務人，於價金未付清之
　  前，標的物所有權仍屬於出賣人所有，丙○○僅得依約占有
　  使用，不得任意出質、出賣或為其他處分。詎丙○○取得上
    開車輛後，僅付款十二期，共二十八萬七千四百八十四元，
    即拒不付款，且意圖為自己不法之利益，於九十三年四月間
    某日，將上開車輛出質予臺南縣新營市「鑫川」當舖，致生
    損害於友邦公司。
二、案經友邦公司告訴臺灣臺南地方法院檢察署檢察官偵查後聲
    請簡易判決處刑。
    理  由
一、訊據上訴人即被告丙○○對於上開犯罪事實，均已坦認屬實
    ，惟另辯稱：我先前不知有動產擔保交易法此一規定云云。
    經查：
  (一)被告於價金未完全付清前，即擅自將附條件買賣之標的物予
    以出質等情，除據被告坦承不諱外，並有告訴人友邦公司代
    理人乙○○於警局指訴綦詳，另有附條件買賣契約書、動產
    擔保附條件買賣設定登記申請書、汽車新領牌照登記書、外
    訪報告單及照片四張卷附可資參佐。
  (二)被告雖辯稱：不知有此規定云云，惟按刑法第十六條前段規
    定「不得因不知法律而免除其刑」，是不論被告是否知悉此
    一規定，均無礙其罪責之成立。本案事證已明，被告犯行洵
    堪成立。
二、核被告所為，係犯動產擔保交易法第三十八條之罪。原審以
    被告明知負有分期付款債務，竟於辦妥手續並繳付十二期貸
    款後，即未依約按時付款，隨意將標的物出質予他人，危及
    附條件買賣（原審誤繕為動產抵押）制度融資功能，且未與
    告訴人達成和解，及犯後態度等一切情狀，依刑事訴訟法第
    四百四十九條第一項前段、第四百五十四條第二項，動產擔
    保交易法第三十八條，刑法第十一條前段、第四十一條第一
    項前段，罰金罰鍰提高標準條例第一條前段、第二條，量處
    被告有期徒刑六月，並諭知易科罰金之折算標準，認事用法
    ，並無違誤，量刑亦稱妥適。被告對於犯罪事實雖已坦認屬
    實，惟被告積欠告訴人高達一百四十九萬餘元，且於原審判
    決後，仍未與告訴人和解，是其上訴意指摘原審量刑過重，
    違反罪刑相當原則，為無理由，應予駁回。
據上論斷，應依刑事訴訟法第四百五十五條之一第一項、第三項
、第三百六十八條，判決如主文。
本案經檢察官甲○○到庭執行職務
中　　華　　民　　國　　94　　年　　11　　月　　16　　日
　　　　　　　　　刑事第五庭    審判長法　官  鄧希賢
　                                    法  官  張銘晃
                                      法  官  包梅真
以上正本證明與原本無異。
不得上訴。
　　　　　　　　　　　　　　　　　　　書記官  張富
中　　華　　民　　國　　94　　年　　11　　月　　18　　日
附錄法條：
動產擔保交易法第三十八條
動產擔保交易之債務人，意圖不法之利益，將標的物遷移、出賣
、出質、移轉、抵押或為其他處分，致生損害於債權人者，處三
年以下有期徒刑、拘役或科或併科六千元以下之罰金。
